【裁判字號】    88,小上,28
【裁判日期】    900417
【裁判案由】    侵權行為損害賠償
【裁判全文】
臺灣板橋地方法院民事判決  八十八年度小上字第二十八號
    上  訴  人  丙○○
    訴訟代理人  甲○○
    被上訴人    乙○○
右當事人間請求侵權行為損害賠償事件，上訴人對於中華民國八十八年五月二十八日
本院板橋簡易庭八十八年度板小字第五三三號小額訴訟事件第一審判決提起上訴，本
院判決如左：
    主      文
上訴駁回。
第二審訴訟費用由上訴人負擔。
    事      實
甲、上訴人方面：
  一、聲明：求為判決：
    (一)原判決廢棄。
    (二)右廢棄部分，被上訴人應給付上訴人新台幣 (下同) 八萬八千三百五十元。
  二、陳述：除與原審判決書所載者相同，茲予引用外，另補稱：
    (一)上訴人曾就被上訴人房屋漏水損害上訴人權益一事，訴請被上訴人賠償，並經
      台灣高等法院以八十五年度上更(一)字第二四○號民事判決確定，此判決之確定
      係於民國八十五年十一月間，於此判決後被上訴人之房屋並未修復，仍有漏水
      ，故上訴人所新換之天花板亦仍被被上訴人房屋之漏水而損壞；又上訴人之衣
      櫥於前訴中因仍堪使用，故並未向被上訴人請求賠償，然於今因被上訴人之房
      屋仍不斷漏水，造成上訴人之衣櫥損壞不堪使用，始才又訴請被上訴人賠償；
      另前訴確定後被上訴人亦有吐痰污損上訴人之牆面，造成上訴人損害，故始於
      本訴訟中請求被上訴人賠償，此均係於判決確定後所新生之侵權事實。
    (二)原審調閱鈞院八十三年度執字第五八七八號、八十六年度執字第一○八九三號
      民事執行案卷後認「亦無漏水痕跡」；然查鈞院八十六年度執字第一○八九三
      號民事執行案卷內，即有執行法官命鑑定人於八十七年二月十八日下午於現場
      測試後仍尚有漏水，鑑定人並製有鑑定報告，執行法院亦製作筆錄，嗣執行法
      院又以前揭事實為根據而為執行命令，命被上訴人應修復履行，上訴人亦於原
      審審理時之八十七年八月二十七日以補充理由向原審說明，然而原審竟視而未
      見，而逕認為「無漏水痕跡」，如此之採證顯已違背論理法則。
    (三)目前主臥室浴廁之天花板是八十四年十一月時裝設的，之後未再整修換過。本
      件請求損害賠償的二件衣櫥是於六十餘年間裝設的，因四樓浴廁漏水、滲漏髒
      水到衣櫥，致潮濕發霉長白螞蟻，故請求被上訴人賠償。
    (四)八十二年時曾與被上訴人成立調解，被上訴人願負責修復三樓廁所之漏水，直
      到完全無漏水之情況為止，惟仍漏水至今未修復完成。
  三、證據：提出台灣高等法院八十五年度上更(一)字第二四○號民事判決、八十七年
      二月十八日測試報告、鑑定報告、本院八十六年度執字第一○八九三號強制執
      行事件八十七年六月十六日執行筆錄、八十七年十一月十九日執行命令、本院
      板橋簡易庭八十九年度板簡字第一二五七號宣示判決筆錄各一件 (以上均為影
      本) 為證。
乙、被上訴人方面：
  一、聲明：求為判決駁回上訴。
  二、陳述：除與原審判決書所載者相同，茲予引用外，另補稱：
    (一)被上訴人所有坐落台北縣永和市○○路○段一九二號六弄十四號四樓之房屋，
      於八十二年七月間就由被上訴人全部改為明管 (被上訴人曾於八十二年五月二
      十日向台北縣永和市調解委員會聲請調解，八十二年五月二十三日由房客莫偉
      僱工至上訴人浴室修排水管，被上訴人與上訴人之夫甲○○在調解委員調解成
      立，被上訴人於八十二年七月間即依調解筆錄就將四樓之冷熱水管全部移到牆
      外，以明管方式裝設，也請莫偉在浴室地板縫隙填上水泥，依調解筆錄完成修
      復) ，若有漏水只有排水管及地板才有可能。而被上訴人之四樓的排水管是被
      甲○○破壞後，才由甲○○修復的，排水管既然是甲○○所修復，如果排水管
      有問題，那是甲○○的問題，而被上訴人的四樓地板經鑑定並沒有問題 (見八
      十七年二月十八日測試報告，當時有被上訴人與甲○○的親筆簽名) ，所以被
      上訴人無任何侵權行為。
    (二)八十七年二月十八日下午，當所有的鑑定將完成時，並沒有發現任何漏水現象
      ，當時鑑定人及被上訴人都在四樓，突然在三樓排糞管附近同時在滴水，在鑑
      定時沒有任何漏水痕跡，何以突然有滴水？顯然突然漏水與常理有違，台北縣
      防漏公會一直不出證明，說要重新鑑定，最後不肯再來鑑定。而在八十七年二
      月十八日鑑定之前，三樓所有排水管及天花板皆無水痕 (因被上訴人已依永和
      市調解委員會之調解內容在八十二年七月以前徹底履行完畢，嗣後兩造浴室都
      未曾因漏水修過，若真有漏水，則三樓廁所早已累積嚴重斑斑水漬。經法官、
      檢察官到現場履勘多次，三樓都沒有漏水情事，亦無漏水之痕跡) ，只有上訴
      人家二十五年的舊壁櫥有發霉。
    (三)鈞院八十六年度執字第一○八九三號強制執行事件中，於八十九年十月二十四
      日至現場執行時，從上午十一時四十分地板放水至下午三時，法官於下午三時
      五分勘驗三樓天花板沒有漏水，最後原因很明顯：三樓原先截斷後接回時在靠
      四樓馬桶接縫處沒接好。
    (四)被上訴人的四樓浴廁自來水管已做明管，不可能漏水到三樓，四樓浴廁地板也
      經過不合常理之嚴苛測試都沒漏水，因此不可能損害三樓浴廁天花板及壁樹。
      又被上訴人未曾在三樓樓梯間吐痰，上訴人稱被上訴人吐痰等語，應請上訴人
      提出證據。
  三、提出八十七年二月十八日測試報告影本一件、本院八十六年度執字第一○八九
      三號強制執行事件八十九年十月二十四日執行筆錄影本一件為證。並聲請本院
      至現場履勘。
丙、本院依職權調閱八十三年度執字第五八七八號、八十六年度執字第一○八九三號
    民事執行卷宗。
    理      由
一、上訴人起訴主張：兩造住於台北縣永和市○○路○段一九二巷六弄十四號公寓，
    伊住三樓 (以下稱系爭三樓) ，被上訴人住四樓 (以下稱系爭四樓) ，被上訴人
    所有之系爭四樓二間浴廁自八十年起滲漏至三樓迄今，其間伊曾於八十四年間對
    被上訴人提起損害賠償之訴，獲給付六萬五千四百元後 (台灣高等法院八十五年
    度上更(一)字第二四○號民事判決) ，被上訴人多年來仍不為應有之維護修繕，任
    其繼續不斷滲漏，於前開判決確定後新生侵權事實造成伊新增之損害，計有：(一)
    系爭三樓主臥室浴廁天花板曾於八十四年十一月間換新，因遭滲漏、糞便浸泡受
    損，經估價需修復費用一千五百元。(二)系爭三樓主臥室浴廁旁之主臥室內衣櫥，
    及公共浴廁旁房間內之衣櫥，分別係緊貼浴廁牆壁裝設，因糞便污水滲漏牆壁波
    及衣櫥污損、發霉，必須拆除後將牆壁修妥不再滲漏後重新裝置，含工資及材料
    經估價需七萬九千三百五十元。(三)系爭三樓樓梯間牆壁遭被上訴人吐痰及鼻涕塗
    抹，痕跡斑斑，應剷除後粉刷復原，經估價需七千五百元，爰依侵權行為之法律
    關係訴請被上訴人賠償八萬八千三百五十元等語。被上訴人則以：系爭四樓浴廁
    自來水管於八十二年七月間已做明管，不可能漏水損害三樓浴廁天花板及壁樹。
    因上訴人之夫甲○○曾將系爭四樓浴廁的排水管破壞後又修復，若有漏水問題應
    是原先甲○○截斷排水管後接回時，在靠四樓馬桶接縫處沒接好所致。又伊未曾
    在三樓樓梯間牆壁吐痰等語資為抗辯。
二、經查，兩造分別住於台北縣永和市○○路○段一九二巷六弄十四號公寓之三、四
    樓 (即系爭三、四樓) ，上訴人曾於八十四年間以系爭四樓兩間浴廁漏水造成三
    樓房屋受損而訴請損害賠償，經台灣高等法院於八十五年十一月十八日以八十五
    年度上更(一)字第二四○號判決被上訴人應給付上訴人六萬五千四百元，因不得上
    訴而已判決確定等情，為兩造所不爭執，且有前開民事判決影本一件附卷可稽，
    堪信為真實。本件上訴人係主張於前開民事判決後，系爭四樓仍繼續不斷漏水，
    因新生侵權行為事實造成其新增之損害，故本件審究之範圍為自前開判決後，自
    八十五年十一月十九日起，系爭四樓兩間浴廁是否仍有漏水並因此造成上訴人之
    三樓房屋浴廁天花板、衣櫥等受損害，此先予敘明。
三、次查，上訴人之子張源清與被上訴人曾於八十二年六月七日就系爭三、四樓廁所
    漏水糾紛於台北縣永和市調解委員會成立調解，被上訴人願在二個月內負責修復
    三樓之廁所間之漏水，直到完全無漏水之情況為止，嗣張源清乃依法聲請強制執
    行，此有本院八十三年度執字第五八七八號、八十六年度執字第一○八九三號民
    事執行卷宗可稽。又上開強制執行程序中，本院民事執行處曾於八十七年一月十
    二日函請台北縣防水防漏工會鑑定系爭三、四樓有無漏水情事，經勇發工程有限
    公司 (負責人黃家齊) 於八十七年二月十八日針對主臥室浴廁所為鑑定之意見認
    ：(一)四樓馬桶用大桶水倒入，三樓天花板馬桶排水管會溢出水珠滴在天花板內水
    盤上。漏水原因為三樓天花板內與四樓浴室地板間之新接水管時接頭未接妥而造
    成漏水。(二)四樓浴盆裝八分滿水放水測試及浴盆四周相連之接縫淋水測試，用目
    視現況浴盆老式水泥＋小磁磚面做成，靠面盆之支撐浴盆牆面已有龜裂，經約四
    十分鐘後，三樓天花板靠面盆正上方之排水管邊有小水珠在滴。(三)三樓天花板排
    水、污水管靠水泥板端都已挖開皆未補妥，建議一併用防水劑、水泥砂漿補妥。
    (四)現有地磚、牆角磁磚六十公分，浴盆後座之水泥建物已使用二十餘年，迄今已
    有老化現象，唯恐三、兩年後又有漏水糾紛，建議一併更新，有本院依職權調取
    之八十六年度執字第一○八九三號民事執行卷內之鑑定報告可稽 (並參照八十九
    年十月二十四日執行筆錄，勇發工程有限公司之賴清海陳稱該鑑定報告僅係計對
    主臥室浴廁所為之鑑定，並不包括公共浴廁) 。從而，原審認上開強制執行程序
    中，屢次至現場執行均無漏水痕跡，而認上訴人未能舉證證明系爭四樓浴廁有漏
    水至三樓之事實，自有未當。惟本件仍應審究：系爭四樓浴廁漏水至三樓，是否
    因此造成上訴人之三樓房屋浴廁天花板、衣櫥等受損害？且上訴人應就前揭有利
    於己之事實負舉證責任。查：
  (一)上訴人主張系爭三樓主臥室浴廁天花板受損害部分：
    查上訴人所指系爭三樓主臥室浴廁之天花板乃係位於水泥天花板下方之木質天花
    板，面積約為主臥室浴廁面積之一半 (位於洗手檯面盆及馬桶之上方) ，木質天
    花板與水泥天花板間之間隙明顯可見有外露之四樓主臥室浴廁之排水管，木質天
    花板上則放置有數個塑膠方盤，此經本院於九十年三月七日至現場勘驗明確，且
    有當時所攝之照片附卷可稽。依前開八十七年二月十八日鑑定之報告，鑑定當時
    於四樓馬桶用大桶水倒入，及於四樓浴盆裝八分滿水放水測試、於浴盆四周相連
    之接縫淋水測試時，雖可見三樓木質天花板上方之四樓排水管 (包括馬桶排水管
    及另一排水管) 有水滴，甚且有水珠滴在天花板上塑膠方盤內之情形，然而，姑
    不論四樓馬桶排水管滴水之原因係肇因於上訴人之夫甲○○之行為所致 (詳後述
    ) ，依本院於九十年三月七日至現場勘驗時所見，該木質天花板及天花板上之塑
    膠方盤均呈乾燥，而無潮濕或不堪使用之情形，有當時所攝之照片在卷可憑，足
    見上訴人主張該木質天花板因遭滲漏、糞便浸泡受損云云，乃不可採，其訴請被
    上訴人賠償該木質天花板之損害一千五百元，即屬無憑。上訴人嗣於本院九十年
    四月三日言詞辯論期日雖又改稱：請求該一千五百元之損害賠償係指其於八十四
    年十一月時裝設天花板之費用云云，然其此項請求顯非台灣高等法院八十五年度
    上更(一)字第二四○號判決後所新增損害之賠償，是其此項主張亦非正當，依法不
    應准許。
  (二)上訴人主張系爭三樓主臥室浴廁旁之主臥室內衣櫥，及公共浴廁旁房間內之衣櫥
    受損害部分：
    經本院於九十年三月七日至現場勘驗時所見，上訴人所請求賠償之該二件衣櫥，
    分別於緊鄰浴廁牆壁之該面固確有滲水乾掉之痕跡，有勘驗筆錄及當時所攝照片
    在卷可憑，惟查：
  １、公共浴廁旁房間內之衣櫥部分：
      此件衣櫥雖有一面緊鄰公共浴廁之牆壁，但與主臥室浴廁並不相鄰，此有本院
      於九十年三月七日勘驗時所繪製之現場略圖在卷可參 (房間與公共浴廁相鄰，
      公共浴廁與主臥室浴廁相鄰，前開各該相鄰之牆壁係呈平行) 。從而，縱認依
      前開八十七年二月十八日鑑定之報告，系爭三樓主臥室浴廁木質天花板上方之
      四樓排水管確有滴水情形，因該滴水之處與此件衣櫥之間猶相隔一公共浴廁，
      殊難認該滴水情形為造成此件衣櫥之一面有滲水痕跡之原因。此外，上訴人復
      未舉證證明系爭四樓之公共浴廁於台灣高等法院八十五年度上更(一)字第二四○
      號判決後有漏水至三樓公共浴廁之事實，則此件衣櫥之一面雖有滲水痕跡，當
      無從認係系爭四樓於八十五年十一月十九日後有漏水所導致，上訴人訴請被上
      訴人賠償此件衣櫥之損害，自屬無憑。
  ２、主臥室浴廁旁之主臥室內衣櫥部分：
      查依前開八十七年二月十八日鑑定之報告，鑑定當時於四樓馬桶用大桶水倒入
      ，及於四樓浴盆裝八分滿水放水測試、於浴盆四周相連之接縫淋水測試時，雖
      可見系爭三樓主臥室浴廁木質天花板上方之四樓排水管 (包括馬桶排水管及另
      一排水管) 有滴水情形，然查：
    (1)該滴水之處位於木質天花板之上方 (即位於洗手檯面盆及馬桶之上方) ，而此
      件衣櫥之一面所緊鄰之該面牆壁 (即主臥室浴廁與主浴室間隔之牆壁) ，則位
      於洗手檯面盆、馬桶所靠牆壁之對面，以此相關位置而言，尚難遽認此件衣櫥
      之該面滲水痕跡，係因前開鑑定報告所示之滴水情形所導致。
    (2)再者，勇發工程有限公司於八十七年二月十八日為鑑定時，曾當場紀錄測試之
      情形，其中一項為「主臥室靠臨浴室門的壁櫥木板目前並沒乾濕，但是有舊的
      水痕」，有本院依職權調取之八十六年度執字第一○八九三號民事執行卷內之
      測試報告可稽，依此亦可見此件衣櫥之一面目前雖有滲水乾掉之痕跡，但該滲
      水痕跡於八十七年二月十八日鑑定當時即已存在，且已乾掉，並未因鑑定當時
      於四樓放水測試而致有潮濕情形。因之，前開鑑定結果雖認系爭三樓主臥室浴
      廁木質天花板上方之四樓排水管有滴水情形，但應難認為該滴水情形，與此件
      衣櫥之滲水痕跡，彼此間有何因果關係。
    (3)何況，上訴人之夫甲○○曾於八十三年一月間將系爭三樓主臥室浴廁樓頂所裝
      設之四樓馬桶排水管切除並予阻塞，嗣後始又接通，此為兩造所不爭執，且有
      台灣板橋地方法院檢察署八十三年度偵字第六三八一號起訴書影本一件附於原
      審卷可參。依前開八十七年二月十八日鑑定報告，及本院八十六年度執字第一
      ○八九三號民事執行卷內於八十九年十月二十四日至現場執行之情形，均可見
      系爭三樓主臥室浴廁木質天花板上方之四樓馬桶排水管有滴水，乃係因上訴人
      之夫甲○○將馬桶排水管切除後予以接回時，在靠四樓馬桶接縫處有接縫未接
      好所致，該馬桶排水管之漏水應不得歸責於被上訴人。復參以勇發工程有限公
      司負責人黃家齊在本院八十六年度執字第一○八九三號強制執行事件於八十九
      年五月九日至現場執行時，亦直陳：三樓浴室旁的寢室牆壁及浴室外的牆壁有
      滲水乾掉的痕跡，是之前三樓將水管截斷，四樓浴室的水無法排掉，用勺的將
      水勺掉，水無法排除的原因等語，有該民事執行卷宗可按，益足以見此件衣櫥
      之一面之滲水痕跡，要難認係可歸責於被上訴人所導致。是上訴人訴請被上訴
      人賠償此件衣櫥之損害，亦屬無據。
四、至於上訴人又主張系爭三樓樓梯間牆壁遭被上訴人吐痰及鼻涕塗抹，痕跡斑斑云
    云，業為被上訴人所否認，而上訴人復未舉證證明其樓梯間牆壁有遭被上訴人吐
    痰及鼻涕塗抹之事實，其請求被上訴人賠償牆壁粉刷復原之費用七千五百元，要
    屬無理。綜上所述，上訴人依侵權行為之法律關係訴請被上訴人賠償系爭三樓主
    臥室浴廁天花板之損害一千五百元，及賠償主臥室浴廁旁衣櫥、公共浴廁旁衣櫥
    之損害七萬九千三百五十元，及賠償三樓樓梯間牆壁粉刷復原之費用一千五百元
    ，共計賠償八萬八千三百五十元，乃於法無據。原審駁回上訴人之訴，理由雖不
    相同，結論則無二致，上訴意旨指摘原判決不當，求為廢棄改判，為無理由，應
    予駁回。
據上論結，本件上訴為無理由，依民事訴訟法第四百三十六條之三十二第二項、第四
百四十九條第一項、第七十八條，判決如主文。
中      華      民      國    九十      年      四      月     十七     日
                                臺灣板橋地方法院民事第二庭
~B審判長法官  蕭惠芳
~B      法官  鍾啟煌
~B      法官  戴嘉清
右正本證明與原本無異。
本判決不得上訴。
中      華      民      國    九十      年      四       月    二十四   日
~B法院書記官  李宏明


司法院資訊處製作；財團法人民間司法改革基金會備份。
